高雄高等行政法院簡易判決
　　　　　　　　　　　　　　　　　　　 96年度簡字第302號
原　　　告　中央健康保險局
代　表　人　甲○○　總經理
訴訟代理人　王丕衍　律師
被　　　告　巫家驊即東台驗血醫事檢驗所
上列當事人間因返還公法上不當得利事件，原告提起本件行政訴
訟。本院判決如下：
    主  文
被告應給付原告新台幣貳萬零參佰玖拾貳元。
訴訟費用由被告負擔。
    事實及理由
一、緣被告與原告簽訂「全民健康保險特約醫事服務機構合約」
    ，合約有效期間自民國（下同）92年6月1日起至94年5月31
    日止，而被告於93年1月及4月所申報之醫療費用，經原告審
    核結算結果計溢付新台幣（下同）20,392元。經原告向被告
    催繳均未返還，原告乃依行政訴訟法第8條第1項規定，提起
    本件行政訴訟。
二、原告起訴意旨略以：兩造簽有「全民健康保險特約醫事服務
    機構合約」在案，原告於合約有效期間內之92年6月1日起至
    93年12月15日依全民健康保險法第5章「醫療費用支付」之
    規定已先行給付被告醫療費用，惟事後實際結算時，發現93
    年1月及93年4月，原告溢付26,289元，扣除原告另行應付給
    被告之5,897元，尚有20,392元溢付款。原告所屬東區分局
    曾於95年11月6日及12月6日二次發函催告被告返還上開醫療
    費用，惟未獲置理，爰依公法上不當得利之法律關係，提起
    本件給付訴訟，求為判決如主文所示。被告經合法通知並未
    提出任何書狀答辯。
三、按「人民與中央或地方機關間，因公法上原因發生財產上之
    給付或請求作成行政處分以外之其他非財產上之給付，得提
    起給付訴訟。因公法上契約發生之給付，亦同。」「保險醫
    事服務機構如下：一、特約醫院及診所。．．．。」分別為
    行政訴訟法第8條第1項及全民健康保險法第55條第1項第1款
    所明定。次依「全民健康保險醫事服務機構服務審查辦法」
    第4條規定，被告得檢具相關文件向原告申請支付醫療服務
    點數；原告則應予審核並依同辦法第7條、第8條規定，按約
    定成數辦理醫療服務點數暫付事宜。又依全民健康保險法第
    47條至49條及54條之規定採醫療費用總額支付制度，及依行
    為時全民健康保險醫事服務機構醫療服務審查辦法第10條第
    1項、第2項前段規定：「保險醫事服務機構送核、申復、補
    報之醫療服務案件，保險人應於受理申請文件之日起60日內
    核定，屆期未能核定者，應先行全額暫付。實施總額預算部
    門之保險醫事服務機構，以最近一季結算每點支付金額計算
    ，未有結算每點支付金額者，暫以每點一元計之。」再依同
    辦法第7條第4款規定：「保險醫事服務機構當月份申報之醫
    療服務點數，經保險人審查後，其核定金額低於暫付金額時
    ，保險人應於下次應撥付醫療服務費用中抵扣，如醫療服務
    費用不足抵扣者，保險人應予追償。」末按「中央健康保險
    局依其組織法規係國家機關，為執行其法定之職權，就辦理
    全民健康保險醫療服務有關事項，與各醫事服務機構締結全
    民健康保險特約醫事服務機構合約，約定由特約醫事服務機
    構提供被保險人醫療保健服務，以達促進國民健康、增進公
    共利益之行政目的，故此項合約具有行政契約之性質。締約
    雙方如對契約內容發生爭議，屬於公法上爭訟事件．．．。
    」亦經司法院釋字第533號解釋明確在案。
四、經查，被告於92年6月19日與原告簽訂「全民健康保險特約
    醫事服務機構合約」，以2年為期，合約存續期間自92年6月
    1日起至94年5月31日止，惟被告於合約存續期間所申報之醫
    療費用，經原告審核結算結果，93年1月及4月尚有20,392元
    之溢付款，原告所屬東區分局遂發函催告被告返還上開醫療
    費用，而該通知函已於95年12月6日送達被告之住居所，並
    由被告親自簽收等情，有原告所提兩造所簽訂之全民健康保
    險特約醫事服務機構合約書、原告所屬東區分局95年11月6
    日健保東費字第0950036389號、95年12月5日健保東費字第
    0950036439號函、掛號郵件收件回執及未沖銷明細表等在卷
    可稽，被告經合法通知既未提出任何書狀答辯以供本院參酌
    ，則原告前揭主張，堪信為真實。從而原告依據公法上不當
    得利之法律關係，提起一般給付之訴，請求被告返還溢領之
    醫療費用20,392元，自屬有據，應予准許。並不經言詞辯論
    為之。
五、據上論結，本件原告之訴為有理由，依行政訴訟法第236條
    、第233條第1項、第195條第1項前段、第98條第1項前段，
    判決如主文。
中　　華　　民　　國　　96　　年　  11　　月　 26  　 日
                       第二庭法  官    簡慧娟
以上正本係照原本作成。
如不服本判決，應於送達後20日內，向本院提出上訴狀並表明上
訴理由，如於本判決宣示後送達前提起上訴者，應於判決送達後
20日內補提上訴理由書（須按他造當事人人數附繕本）。
中　　華　　民　　國　　96　　年　  11　　月　 26  　 日
　　　　　　　　　　　　　　　書記官   楊曜嘉
附註：
行政訴訟法第235條（第1項、第2項）：
對於適用簡易程序之裁判提起上訴或抗告，須經最高行政法院之
許可。
前項許可，以訴訟事件所涉及之法律見解具有原則性者為限。
